【裁判字號】    95,簡上,12
【裁判日期】    951226
【裁判案由】    傷害等
【裁判全文】
福建金門地方法院刑事判決              95年度簡上字第12號
上  訴  人  甲○○
即  被  告
上列上訴人即被告因無故侵入住宅案件，不服本院金城簡易庭中
華民國95年7月11日第一審判決（95年度城簡字第67號，聲請簡
易判決處刑案號：福建金門地方法院檢察署95年度偵字第226號
），提起上訴，本院合議庭認不得以簡易判決處刑，改依通常程
序審理，並逕為第一審判決如下：
    主      文
甲○○被訴侵入住宅部分無罪。
    理      由
一、本件公訴意旨略以：上訴人即被告甲○○與告訴人乙○○為
    鄰居關係；上訴人於民國95年4月23日下午5時許，因其稚子
    遭告訴人乙○○之子無故掌摑問題，未經同意，擅自進入告
    訴人乙○○位於金門縣金沙鎮忠孝新村1號住宅內理論。因
    認上訴人所為，係犯刑法第306條第1項之無故侵入住宅罪嫌
    等語。
二、本件公訴人認上訴人涉有無故侵入住宅罪嫌，無非以上訴人
    白白進入告訴人住處及告訴人之父證人丙○○的證言為其論
    據。
三、訊據被告固不否認於前揭時間進入告訴人之住處，惟堅決否
    認有無故侵入住宅，辯稱：乙○○的兒子打伊兒子一巴掌，
    乙○○看到後，沒有向伊對不起，就將小孩子帶走；伊很生
    氣，就到乙○○家要她向伊說聲對不起；伊到乙○○住家，
    大門沒有關，伊就先敲門，之後他父親（即證人丙○○）回
    應伊什麼事，伊就回稱：打人兒子，沒有說聲對不起，就將
    小孩子帶走，怎麼可以這樣，就直接進入她家客廳等語。
四、本院查：
  (一)告訴人於警詢陳稱：有一個小孩子在騎三輪車，我兒子就
      跑過去動他的車，對方小孩不讓他摸，我兒子就打他，對
      方小孩有哭等語，與上訴人所辯糾紛發生原由情節相符，
      足見告訴人之子確實無故毆打上訴人之子，告訴人身為其
      子之法定代理人，沒有因其未善盡管教之責而向上訴人道
      歉，客觀上會使受害小孩之母產生生氣之情緒，上訴人因
      心生不滿而欲與告訴人理論，衡諸一般社會常情，尚難認
      有何不當之處。
  (二)依證人丙○○之證言，告訴人住宅有一大門，平日大門是
      開著，進入大門後有庭院，再往前才是（建物）屋內，有
      一紗窗門，紗窗門後還有一個門，當天僅紗窗門是關者，
      沒有鎖，開紗窗門就可以進去。按告訴人及證人丙○○如
      欲保持其庭院完全之排他性，理應把大門關上；而衡諸日
      常經驗，他人如欲找尋告訴人或證人丙○○，或可能於大
      門大聲呼叫，但亦有可能因考慮距離過遠，在屋內之人可
      能聽不到，故直接走入庭院，於紗窗門前打招呼，此係告
      訴人及證人丙○○所可得預見之情形，故上訴人從大門口
      走到紗窗門，應係告訴人及證人所默示容許之範圍，自無
      侵入住宅可言。
  (三)而上訴人從紗窗門走入告訴人之屋內，雖沒有證據可以認
      定其已得到證人丙○○之允許；惟刑法第306條第1項之保
      護法益在於被害人居住安寧，被害人住宅安寧是否已受到
      妨礙、影響，應從行為人進入之時間、手段、目的等一切
      情狀綜合考量判斷之。上訴人進入之時間係下午5時左右
      ，4月下旬為春季，當時尚未日落，光線仍相當明亮；告
      訴人之紗窗門未上鎖，上訴人沒有攜帶武器或工具，又帶
      者一年幼的兒童，形勢上處於不利之地位，其單純僅係拉
      開紗窗門，並無強制破壞行為，手段平和，對告訴人或證
      人丙○○並不致於造成恐慌、害怕；又上訴人之目的係因
      告訴人之失禮，欲與告訴人理論，並非毫無緣故而進入。
      按行為雖適合於犯罪構成要件之規定，但如無實質之違法
      性時，仍難成立犯罪。行為雖符合犯罪構成要件，但侵害
      之法益及行為均極輕微，在一般社會倫理觀念上尚難認有
      科以刑罰之必要。且此項行為，不予追訴處罰，亦不違反
      社會共同生活之法律秩序，自得視為無實質之違法性，而
      不應繩之以法（最高法院74年台上字第4225號判例參見）
      。本院認綜合上開情狀，上訴人進入告訴人住宅所造成之
      侵擾非難性甚低，其行為情節輕微，在社會上一般之通念
      上，其手段與目的之間亦具相當性，此項行為，不予追訴
      處罰，並不違反社會共同生活之法律秩序，應無實質違法
      性可言。
五、原審漏未斟酌上訴人並非無故進入告訴人住宅，其進入之目
    的與所使用之手段非不具相當性，所可能侵害之法益與行為
    均很輕微，欠缺實質之違法性，僅從形式上認定上訴人犯行
    成立，據以論罪科刑，容有未洽。上訴人上訴意旨據此指摘
    原判決不當，為有理由，自應由本院合議庭撤銷原審判決；
    又公訴人認上訴人所涉侵入住宅犯嫌部分，與上訴人另涉傷
    害犯行部分，行為不同，犯意各別，應分論並罰；原審則認
    上訴人侵入住宅部分與傷害犯行有想像競合之裁判上一罪之
    關係；惟本院既認上訴人侵入住宅部分不罰，即與傷害犯行
    部分無裁判上一罪，基於一訴一裁判之原則，應由本院改依
    通常程序為第一審判決，而另為上訴人無罪之諭知。
六、按法院得為簡易判決處刑者，以所科之刑係宣告緩刑、得易
    科罰金之有期徒刑及拘役或罰金為限；於檢察官聲請以簡易
    判決處刑之案件，經法院認應為無罪判決之諭知者，應適用
    通常程序審判之，刑事訴訟法第449條第3項、第451條之1第
    4項但書第3款、第452條分別定有明文。又地方法院簡易庭
    對被告為簡易判決處刑後，經提起上訴，而地方法院合議庭
    認應為無罪判決之諭知者，依同法第455 條之1第3項準用第
    369條第2項之規定意旨，應由該地方法院合議庭撤銷簡易庭
    之判決，改依第一審通常程序審判。故本院合議庭所為之判
    決，應屬於第一審判決，仍得依通常上訴程序上訴於管轄第
    二審之高等法院，併此敘明。
據上論斷，應依刑事訴訟法第455條之1第1項、第3項、第369 條
第1項前段、第364條、第452條、第301條第1項，判決如主文。
本案經檢察官張漢森到庭執行職務。
中    華    民    國    95    年    12    月    26    日
                      刑事庭  審判長法  官  施慶鴻
                                    法  官  魏玉英
                                    法  官  林慶郎
以上正本證明與原本無異。
如不服本判決，得於判決書送達之翌日起10日內，以書狀敘述理
由，向本庭提出上訴。
                                    書記官  楊靜秋
中    華    民    國    95    年    12    月    26    日


司法院資訊處製作；財團法人民間司法改革基金會備份。
